【裁判字號】    99,訴,134
【裁判日期】    990618
【裁判案由】    偽造文書等
【裁判全文】
臺灣士林地方法院刑事判決               99年度訴字第134號
    公  訴  人  臺灣士林地方法院檢察署檢察官
    被      告  乙○○
上列被告因偽造文書等案件，經檢察官提起公訴（99年度偵字第
4548號），因被告於準備程序中就犯罪事實為有罪陳述，經合議
庭裁定依簡式審判程序審理，本院判決如下：
    主  文
乙○○共同行使偽造公文書，足以生損害於公眾及他人，累犯，
處有期徒刑壹年貳月，扣案如附表所示之物均沒收。
    事  實
一、乙○○前於民國97年間犯詐欺案件，經臺灣臺中地方法院97
    年度中簡上字第554 號判處有期徒刑4 月確定，甫於97年11
    月7 日易科罰金執行完畢，詎仍不知悔改，於99年3 月中旬
    ，透過報紙廣告向真實姓名年籍不詳、綽號「傑哥」者之詐
    欺集團成年成員應徵工作，而與「傑哥」及真實姓名年籍不
    詳、綽號「長官」者及其他詐欺集團成年成員，基於詐欺取
    財、僭行公務員職權、行使偽造公文書等之犯意聯絡與行為
    分擔，共同向民眾詐財牟利。該詐欺集團於99年3 月25日12
    時許，先由某成年成員以電話向甲○○佯稱：其係臺北榮民
    總醫院醫務人員，因甲○○之身份證、健保卡等資料遭人冒
    用，已由臺北榮民總醫院向警方報案後，轉知臺灣臺北地方
    法院檢察署承辦詐欺案件專組人員偵辦云云，復由其他成年
    成員各假冒「臺北地方法院黃科長」、「臺灣臺北地方法院
    張書華法官」等公務員身份，以電話向甲○○佯稱：因甲○
    ○涉及力霸投資刑事案件，經傳喚未到庭，如不將資產暫時
    凍結並轉存法院，將遭到收押，而經凍結之資產，待案件釐
    清後即行返還，且將指派法警前往收款云云，致使甲○○誤
    信為真，於99年3 月25日14時30分許，依電話指示前往臺北
    市內湖區文德郵局提領現金新臺幣（下同）50萬元，隨即由
    乙○○假冒「臺灣臺北地方法院法警」之公務員身份，至甲
    ○○住處向其稱：受法官指示前來收取凍結款項云云，而僭
    行公務員職權，並將該詐欺集團於不詳時、地所偽造，其上
    蓋有偽造之「臺灣省臺北地檢署印」公印文1 枚之臺灣臺北
    地方法院地檢署政務科99年3 月25日公文1 紙，及偽造之臺
    灣臺北地方法院檢察署政務科99年3 月25日偵查卷宗1 紙等
    公文書，當場交付甲○○而行使之，足以生損害於甲○○、
    臺灣臺北地方法院檢察署及司法文書之正確性及公信力，而
    向甲○○收取現金50萬元得手。嗣該詐欺集團於99年3 月26
    日9 時許，以相同手法欲再向甲○○詐騙50萬元，惟甲○○
    已發覺有異報警，經警俟乙○○至甲○○住處收款時當場查
    獲，並扣得偽造之「臺灣省臺北地檢署印」公印1 枚，及其
    上蓋有偽造之「臺灣省臺北地檢署印」公印文1 枚之臺灣臺
    北地方法院地檢署政務科99年3 月26日公文1 紙，及偽造之
    臺灣臺北地方法院檢察署政務科99年3 月26日偵查卷宗1 紙
    等公文書，及行動電話2 支（內含0000000000、0000000000
    號SIM 卡各1 張）、紅色印泥2 個、黑色手提袋1 個等物。
二、案經甲○○訴由臺北市政府警察局內湖分局報告臺灣士林地
    方法院檢察署檢察官偵查起訴。
    理  由
一、上揭事實，業據被告乙○○坦承不諱（見本院99年5 月26日
    審理筆錄），並經證人即告訴人甲○○於警詢及偵查中證述
    綦詳（見偵查卷第11至13、73至75頁），且有卷附其上蓋有
    偽造之「臺灣省臺北地檢署印」公印文1 枚之臺灣臺北地方
    法院地檢署政務科99年3 月25日及99年3 月26日公文各1 紙
    、偽造之臺灣臺北地方法院檢察署政務科99年3 月25日及99
    年3 月26日偵查卷宗各1 紙附卷可稽，及扣案之偽造「臺灣
    省臺北地檢署印」公印1 枚、行動電話2 支（內含00000000
    00、0000000000號SIM 卡各1 張）、紅色印泥2 個、黑色手
    提袋1 個等物可憑，堪信被告出於任意性之自白，與事實相
    符而可採。本件事證明確，應依法論科。
二、論罪科刑：
(一)、核被告所為，係犯刑法第158 條第1 項之僭行公務員職權罪
    ，及第216 條、第211 條之行使偽造公文書罪，及第339 條
    第1 項之詐欺取財罪。被告所屬詐欺集團成年成員偽造「臺
    灣省臺北地檢署印」公印1 枚後蓋用印文各1 枚以偽造臺灣
    臺北地方法院地檢署政務科99年3 月25日及99年3 月26日公
    文各1 紙，及偽造臺灣臺北地方法院檢察署政務科99年3 月
    25日及99年3 月26日偵查卷宗各1 紙，乃數舉動之接續施行
    ，為接續犯；又偽造公印、公印文為偽造公文書之部分行為
    ，而偽造公文書之低度行為為行使之高度行為所吸收，均不
    另論罪。被告與綽號「傑哥」、「長官」者及其他詐欺集團
    成年成員，有犯意聯絡及行為分擔，為共同正犯。被告與詐
    欺集團成員基於單一犯意，以因果歷程未中斷之一行為觸犯
    上開數罪名，為想像競合犯，應依刑法第55條規定從一重之
    行使偽造公文書罪處斷。被告前於97年間犯詐欺案件，經臺
    灣臺中地方法院97年度中簡上字第554 號判處有期徒刑4 月
    確定，甫於97年11月7 日易科罰金執行完畢等情，有臺灣高
    等法院被告前案紀錄表在卷可按，其於5 年以內故意再犯本
    件有期徒刑以上之罪，為累犯，應依刑法第47條第1 項規定
    ，加重其刑。
(二)、爰審酌被告不思循正當途徑獲取財物，竟運用智慧於不正之
    途，參與詐欺集團共同詐騙他人財物，且所為影響文書之正
    確性及公信力，並無足取，惟念其年輕識淺，於犯罪後坦承
    犯行不諱，且尚非主導全局之人，暨被告犯罪之動機、目的
    、手段、生活狀況、品行、智識程度、犯罪所生之危害等一
    切情狀，量處如主文所示之刑，以示懲儆。
(三)、如附表編號一所示偽造之「臺灣省臺北地檢署印」公印1 個
    ，不問屬於犯人與否，應依刑法第219 條規定宣告沒收；又
    偽造之臺灣臺北地方法院地檢署政務科99年3 月25日公文1
    紙，業經交付告訴人甲○○，已非被告或共犯所有，依法不
    得宣告沒收該文書，惟其上如附表編號二所示偽造之「臺灣
    省臺北地檢署印」公印文1 枚，應依刑法第219 條規定宣告
    沒收；如附表編號三、四所示偽造之臺灣臺北地方法院地檢
    署政務科99年3 月26日公文1 紙、偽造之臺灣臺北地方法院
    檢察署政務科99年3 月26日偵查卷宗1 紙，及如附表編號五
    、六、七所示之行動電話2 支（內含0000000000、00000000
    00號SIM 卡各1 張）、紅色印泥2 個、黑色手提袋1 個，係
    共犯所有，因偽造文書犯罪所得、供詐欺取財犯罪所用之物
    ，業據被告供承在卷，爰依刑法第38條第1 項第2 、3 款規
    定宣告沒收（其中如附表編號三所示臺灣臺北地方法院地檢
    署政務科99年3 月26日公文1 紙上偽造之「臺灣省臺北地檢
    署印」公印文1 枚，因其所在之文書業經宣告沒收，爰不重
    複宣告沒收該公印文）。
據上論斷，應依刑事訴訟法第273 條之1 第1 項、第299 條第1
項前段，刑法第28條、第158 條第1 項、第216 條、第211 條、
第339 條第1 項、第55條、第47條第1 項、第219 條、第38條第
1 項第2 款、第3 款，刑法施行法第1 條之1 ，判決如主文。
本案經檢察官葉乃瑋到庭執行職務
中    華    民    國    99    年    6     月    18    日
                  刑事第三庭法  官  孫  曉  青
上正本證明與原本無異。
如不服本判決應於送達後10日內向本院提出上訴狀。
                            書記官  林  蔚  菁
中    華    民    國    99    年    6     月    18    日
附錄本案論罪科刑法條全文
中華民國刑法第158 條
冒充公務員而行使其職權者，處3 年以下有期徒刑、拘役或500
元以下罰金。
冒充外國公務員而行使其職權者，亦同。
中華民國刑法第211 條
偽造、變造公文書，足以生損害於公眾或他人者，處1 年以上7
年以下有期徒刑。
中華民國刑法第216條
行使第210 條至第215 條之文書者，依偽造、變造文書或登載不
實事項或使登載不實事項之規定處斷。
中華民國刑法第339條
意圖為自己或第三人不法之所有，以詐術使人將本人或第三人之
物交付者，處5 年以下有期徒刑、拘役或科或併科1 千元以下罰
金。
以前項方法得財產上不法之利益或使第三人得之者，亦同。
前2 項之未遂犯罰之。
附表
 ┌──┬─────────────┬───────────┐
 │編號│  名                稱    │    備       註       │
 ├──┼─────────────┼───────────┤
 │ 一 │偽造之「臺灣省臺北地檢署印│                      │
 │    │」公印1 個                │                      │
 ├──┼─────────────┼───────────┤
 │ 二 │偽造在臺灣臺北地方法院地檢│                      │
 │    │署政務科99年3 月25日公文1 │                      │
 │    │紙上之「臺灣省臺北地檢署印│                      │
 │    │」公印文1 枚              │                      │
 ├──┼─────────────┼───────────┤
 │ 三 │偽造之臺灣臺北地方法院地檢│其上偽造之「臺灣省臺北│
 │    │署政務科99年3 月26 日公文1│地檢署印」公印文1 枚，│
 │    │紙                        │不再重複宣告沒收      │
 ├──┼─────────────┼───────────┤
 │ 四 │偽造之臺灣臺北地方法院檢察│                      │
 │    │署政務科99年3 月26日偵查卷│                      │
 │    │宗1 紙                    │                      │
 ├──┼─────────────┼───────────┤
 │ 五 │行動電話2 支（內含00000000│                      │
 │    │63、0000000000號SIM 卡各1 │                      │
 │    │張）                      │                      │
 ├──┼─────────────┼───────────┤
 │ 六 │紅色印泥2 個              │                      │
 ├──┼─────────────┼───────────┤
 │ 七 │黑色手提袋1 個            │                      │
 └──┴─────────────┴───────────┘

司法院資訊處製作；財團法人民間司法改革基金會備份。
